臺灣嘉義地方法院民事判決　　　　　　　 95年度訴字第217號
原　　　告　Ａ○○
訴訟代理人　嚴庚辰律師
　　　　　　陳國瑞律師
複　代理人　Ｈ○○
被　　　告　宙○○
　　　　　　申○○
　　　　　　宇○○
前　一　人
訴訟代理人　湯光民律師
複　代理人　李昶欣律師
　　　　　　林彥百律師
被　　　告　卯○○○
　　　　　　地○○
　　　　　　丁○○
　　　　　　玄○○
　　　　　　戊○○
　　　　　　辰○○
前　一　人
訴訟代理人　子○○
被　　　告　天○○
　　　　　　丑○○
　　　　　　戌○○
　　　　　　Ｂ○○
　　　　　　黃俊卿
　　　　　　午○○
　　　　　　亥○○
　　　　　　未○○
　　　　　　寅○○
　　　　　　甲○○○
前　二　人
訴訟代理人　黃銘煌律師
複代理人　　Ｇ○○
被　　　告　壬○○
訴訟代理人　辛○○
被　　　告　巳○○
　　　　　　己○○
　　　　　　庚○○
　　　　　　黃○○
　　　　　　Ｆ○○
　　　　　　Ｃ○○
　　　　　　丙○○
前　一　人
訴訟代理人　乙○○
被　　　告　酉○○
訴訟代理人　Ｅ○○
被　　　告　Ｄ○○
　　　　　　癸○○
上列當事人間分割共有物事件，本院於民國96年6月5日言詞辯論
終結，判決如下：
    主  文
兩造共有之坐落嘉義縣民雄鄉○○段四三四地號、地目建、面積
四七四二平方公尺土地如附圖所示１部分面積三三一點八三平方
公尺分歸被告宇○○取得，２部分面積一三九點三七平方公尺分
歸被告巳○○取得，３部分面積五五點三平方公尺分歸被告午○○取得，４部分面積五五點三平方公尺分歸被告亥○○取得，５
部分面積五五點三平方公尺分歸被告未○○取得，６部分面積二
四八點八八平方公尺分歸被告宙○○取得，７部分面積七一點一
一平方公尺分歸被告Ｂ○○取得，８部分面積七一點一一平方公
尺分歸被告黃俊卿取得，９部分面積四九點七七平方公尺分歸被
告地○○取得，１０部分面積一二四點四四平方公尺分歸被告卯
○○○取得，１１部分面積一四二點二二平方公尺分歸被告丙○○取得，１２部分面積二一三點三三平方公尺分歸被告申○○取
得，１３部分面積二Ｏ四點四四平方公尺分歸被告戊○○、己○○、庚○○、丁○○取得，按原應有部分比例保持共有，１４部
分面積一八六點六五平方公尺分歸被告玄○○取得，１５部分面
積一七三點五一平方公尺分歸被告Ｃ○○取得，１７部分面積四
二四點一六平方公尺分歸被告Ｄ○○取得，１８部分面積七一點
一一平方公尺分歸原告取得，１９部分面積一三九點三七平方公
尺分歸被告天○○取得，２０部分面積二三六點四三平方公尺分
歸被告甲○○○取得，２１部分面積六二點二一平方公尺分歸被
告辰○○取得，２２部分面積六二點一一平方公尺分歸被告戌○○取得，２３部分面積一四二點二二平方公尺分歸被告壬○○取
得，２４部分面積六八點二六平方公尺分歸被告丑○○取得，２
５部分面積八二點九六平方公尺分歸被告Ｆ○○取得，２６部分
面積一六五點九一平方公尺分歸被告黃○○取得，２７部分面積
一四二點二二平方公尺分歸被告寅○○取得，２８部分面積七四
點六六平方公尺分歸被告癸○○取得，２９部分面積一八七點七
二平方公尺分歸被告酉○○取得，１６部分面積七六Ｏ平方公尺
按兩造原應有部分比例保持共有。
訴訟費用由兩造依附表所示比例負擔。
    事實及理由
甲、程序方面：
    被告申○○、宇○○、卯○○○、地○○、丁○○、玄○○
    、戊○○、天○○、戌○○、Ｂ○○、黃俊卿、午○○、亥
    ○○、未○○、壬○○、巳○○、己○○、庚○○、黃○○
    、Ｆ○○、Ｃ○○、癸○○、丙○○未於言詞辯論期日到場
    ，核無民事訴訟法第386條所列各款情形，故依原告聲請，
    由其一造辯論而為判決。
乙、實體方面：
壹、原告起訴聲明：如主文所示，而主張下列各情：
    兩造共有坐落嘉義縣民雄鄉○○段434地號、地目建、面積4
    ,742 平方公尺土地，各人應有部分比例如附表所示。兩造
    並無因使用目的不能分割亦未定有不分割期限契約，然兩造
    不能協議決定分割方法，故訴請依附圖所示方案分割。
貳、被告申○○、卯○○○、地○○、玄○○、天○○、戌○○
    、Ｂ○○、黃俊卿、郭芳彥、未○○、郭昭治、黃○○、Ｆ
    ○○、癸○○未於言詞辯論期日到場，亦未提出書狀為何聲
    明、陳述，其餘被告則陳稱：同意原告如附圖所示分割方案
    ，被告庚○○、丁○○、戊○○、己○○並陳明願維持共有
    。
參、本院判斷：
一、原告主張上開各情，業據其提出土地登記謄本，被告對此亦
    未爭執，應認為真實，故原告依民法第824條第2項規定訴請
    判決分割，依法有據。
二、系爭土地呈狹長之南北走向，有22棟地上物，多為破舊之磚
    瓦造平房，各由被告占有使用中。此經本院偕同地政人員履
    勘現場屬實，而有地籍圖、勘驗筆錄、現場照片、複丈成果
    圖在卷可證。本院審酌原告所提附圖方案，兩造所分得之土
    地形狀均較方整而利於建築，且於系爭土地中心預設如附圖
    所示16部分760平方公尺之南北縱向道路，以使兩造各所分
    得系爭土地東、西兩側1-15部分、17-29部分土地均得經由
    該中間道路以與外面公路相連接，不致形成袋地，而得有效
    發揮各該部分土地之經濟價值。而除被告申○○、卯○○○
    、地○○、玄○○、天○○、戌○○、Ｂ○○、黃俊卿、郭
    芳彥、未○○、郭昭治、黃○○、Ｆ○○、癸○○未於言詞
    辯論期日到場或以書狀表示意見外，其餘被告均同意附圖方
    案，是原告之分割方案既能有效發揮土地利用價值且利於建
    築，並平衡兼顧多數共有人之利益及意願，故本院認其所提
    分割方案為妥適。
三、綜前所述，原告依民法第824條第2項之法律關係，訴請系爭
    土地如附圖所示１部分面積331.83平方公尺分歸被告宇○○
    取得，２部分面積139.37平方公尺分歸被告巳○○取得，３
    部分面積55.3平方公尺分歸被告午○○取得，４部分面積55
    .3平方公尺分歸被告亥○○取得，５部分面積55.3平方公尺
    分歸被告未○○取得，６部分面積248.88平方公尺分歸被告
    宙○○取得，７部分面積71.11平方公尺分歸被告Ｂ○○取
    得，８部分面積71.11平方公尺分歸被告黃俊卿取得，９部
    分面積49.77平方公尺分歸被告地○○取得，１０部分面積1
    24.44平方公尺分歸被告卯○○○取得，１１部分面積142.2
    2平方公尺分歸被告丙○○取得，１２部分面積213.33平方
    公尺分歸被告申○○取得，１３部分面積204.44平方公尺分
    歸被告戊○○、己○○、庚○○、丁○○取得，按原應有部
    分比例保持共有，１４部分面積186.65平方公尺分歸被告玄
    ○○取得，１５部分面積173.51平方公尺分歸被告Ｃ○○取
    得，１７部分面積424.16平方公尺分歸被告Ｄ○○取得，１
    ８部分面積71.11平方公尺分歸原告取得，１９部分面積139
    .37 平方公尺分歸被告天○○取得，２０部分面積236.43平
    方公尺分歸被告甲○○○取得，２１部分面積62.21平方公
    尺分歸被告辰○○取得，２２部分面積62.11平方公尺分歸
    被告戌○○取得，２３部分面積142.22平方公尺分歸被告壬○○取得，２４部分面積68.26平方公尺分歸被告丑○○取
    得，２５部分面積82.96平方公尺分歸被告Ｆ○○取得，２
    ６部分面積165.91平方公尺分歸被告黃○○取得，２７部分
    面積142.22平方公尺分歸被告寅○○取得，２８部分面積74
    .66 平方公尺分歸被告癸○○取得，２９部分面積187.72平
    方公尺分歸被告酉○○取得，１６部分面積760平方公尺按
    兩造原應有部分比例保持共有，為有理由，應予准許。
肆、因共有物分割涉訟，由敗訴當事人負擔訴訟費用顯失公平者
    ，法院得酌量情形，命勝訴之當事人負擔。民事訴訟法第80
    條之1定有明文。依上開規定，本院認訴訟費用應由兩造依
    應有部分比例負擔。
伍、結論：原告之訴為有理由，依民事訴訟法第385條第1項前段
    、第78條、第80條之1，判決如主文。
中　　華　　民　　國　　96　　年　　6 　　月　　20　　日
                      民二庭法　官　陳琪媛
以上正本係照原本作成
如對本判決上訴須於判決送達後20日內向本院提出上訴狀
中　　華　　民　　國　　96　　年　　6 　　月　　20　　日
                            書記官　林柑杏
附表：
┌─────┬───────┬────────┐
│共  有  人│ 應有部份比例 │訴訟費用負擔比例│
├─────┼───────┼────────┤
│己  ○  ○│     1/112    │      1/112     │
├─────┼───────┼────────┤
│庚  ○  ○│     1/112    │      1/112     │
├─────┼───────┼────────┤
│地  ○  ○│     4/320    │      4/320     │
├─────┼───────┼────────┤
│午  ○  ○│     1/72     │      1/72      │
├─────┼───────┼────────┤
│未  ○  ○│     1/72     │      1/72      │
├─────┼───────┼────────┤
│亥  ○  ○│     1/72     │      1/72      │
├─────┼───────┼────────┤
│戊  ○  ○│     5/320    │      5/320     │
├─────┼───────┼────────┤
│辰  ○  ○│     5/320    │      5/320     │
├─────┼───────┼────────┤
│戌  ○  ○│     5/320    │      5/320     │
├─────┼───────┼────────┤
│丑  ○  ○│    24/1400   │     24/1400    │
├─────┼───────┼────────┤
│Ａ  ○  ○│     1/56     │      1/56      │
├─────┼───────┼────────┤
│丁  ○  ○│     1/56     │      1/56      │
├─────┼───────┼────────┤
│Ｂ  ○  ○│     1/56     │      1/56      │
├─────┼───────┼────────┤
│黃  俊  卿│     1/56     │      1/56      │
├─────┼───────┼────────┤
│癸  ○  ○│     6/320    │      6/320     │
├─────┼───────┼────────┤
│Ｆ  ○  ○│     1/48     │      1/48      │
├─────┼───────┼────────┤
│ 卯○○○ │     1/32     │      1/32      │
├─────┼───────┼────────┤
│天  ○  ○│    49/1400   │     49/1400    │
├─────┼───────┼────────┤
│巳  ○  ○│    49/1400   │     49/1400    │
├─────┼───────┼────────┤
│寅  ○  ○│   100/2800   │    100/2800    │
├─────┼───────┼────────┤
│壬  ○  ○│     2/56     │      2/56      │
├─────┼───────┼────────┤
│丙  ○  ○│     2/56     │      2/56      │
├─────┼───────┼────────┤
│黃  ○  ○│     1/24     │      1/24      │
├─────┼───────┼────────┤
│Ｃ  ○  ○│   122/2800   │    122/2800    │
├─────┼───────┼────────┤
│玄  ○  ○│    15/320    │     15/320     │
├─────┼───────┼────────┤
│酉  ○  ○│    66/1400   │     66/1400    │
├─────┼───────┼────────┤
│申  ○  ○│     3/56     │      3/56      │
├─────┼───────┼────────┤
│ 甲○○○ │    38/640    │     38/640     │
├─────┼───────┼────────┤
│宙  ○  ○│     1/16     │      1/16      │
├─────┼───────┼────────┤
│宇  ○  ○│     2/24     │      2/24      │
├─────┼───────┼────────┤
│Ｄ  ○  ○│  1193/11200  │   1193/11200   │
└─────┴───────┴────────┘
